【裁判字號】    98,交聲,1922
【裁判日期】    980921
【裁判案由】    交管條例聲異
【裁判全文】
臺灣板橋地方法院交通事件裁定        98年度交聲字第1922號
原處分機關  交通部公路總局臺北區監理所蘆洲監理站
異  議  人  甲○○
即受處分人
上列異議人即受處分人因違反道路交通管理處罰條例案件，對於
交通部公路總局臺北區監理所蘆洲監理站民國98年7 月15日所為
之北監蘆字第裁46－Ｃ00000000號處分，聲明異議，本院裁定如
下：
    主  文
原處分撤銷。
甲○○汽車駕駛人，駕駛汽車經測試檢定酒精濃度超過規定標準
，處罰鍰新臺幣壹萬伍仟元，並應施以道路交通安全講習。
    理  由
一、原處分意旨略以：異議人即受處分人甲○○騎乘車牌號碼SD
    Z-503 號輕型機車，於民國98年7 月13日20時40分許，在臺
    北縣三重市○路○街146 巷口處，因有「酒後駕車，酒測值
    每公升0.28毫克」之違規行為，為臺北縣政府警察局三重分
    局大有派出所員警當場攔停舉發。嗣原處分機關乃依道路交
    通管理處罰條例第35條第1 項第1 款、第24條第1 項第2 款
    （裁決書漏載此條）規定，裁處受處分人罰鍰新臺幣（下同
    ）15,000元，吊扣駕駛執照12個月（註：本件指吊扣普通大
    貨車駕駛執照），施以道路交通安全講習。
二、異議意旨略以：異議人因欲外出買晚餐，而於上開時間地點
    騎機車酒駕，經警當場攔停舉發，惟監理所所要吊扣的是異
    議人之普通大貨車駕駛執照，異議人因職業需要，倘若異議
    人之駕照被吊扣，將影響家人生計，為此，請求撤銷原處分
    等語。
三、按汽車駕駛人，駕駛汽車經測試檢定酒精濃度超過規定標準
    者，處1 萬5 千元以上6 萬元以下罰鍰，並當場移置保管該
    汽車及吊扣其駕駛執照1 年，道路交通管理處罰條例第35條
    第1 項第1 款定有明文；且依同條例第24條第1 項第2 款規
    定，有上開違規之行為者，並應接受道路交通安全講習。又
    依道路交通管理處罰條例第92條第1 項所授權訂定之道路交
    通安全規則第114 條第2 款之規定：「汽車駕駛人飲用酒類
    或其他類似物後其吐氣所含酒精濃度超過每公升零點二五毫
    克或血液中酒精濃度超過百分之零點零五以上者，不得駕車
    」，故駕駛汽車經測試檢定超過上開酒精濃度者，即屬超過
    酒精濃度規定標準，依首揭法律規定，應予處罰。
四、經查：
(一)、本件異議人飲酒後，於前揭時地，駕駛車牌號碼SDZ-503 號
    輕型機車，經警攔停測得其吐氣所含酒精濃度達每公升0.28
    毫克規定標準而掣單舉發之事實，為異議人所不爭執，並有
    臺北縣政府警察局98年7 月13日北縣警交大字第Ｃ00000000
    號舉發違反道路交通管理事件通知單影本1 紙附卷可稽。又
    異議人之普通重型機車駕駛執照已為吊銷，原處分機關所吊
    扣者，乃異議人所持有之普通大貨車駕駛執照一節，復有本
    件移送書及機車駕照基本資料各1 份在卷可資佐證。是異議
    人係持普通大貨車駕駛執照，於飲酒後已超過酒精濃度規定
    標準值，仍駕駛前揭輕型機車違規之事實，足堪認定。
(二)、次按道路交通管理處罰條例第35條第1 項僅規定「吊扣其駕
    駛執照一年」，並未明定其駕駛執照之種類，則有關吊扣、
    吊銷駕駛執照處分效力與執行方式之法令依據，當係依據同
    條例第68條規定，而該條文業於94年12月14日修正公布，並
    自95年3 月1 日施行，修正前原規定：「汽車駕駛人，因違
    反本條例及道路交通安全規則之規定，受吊扣或吊銷駕駛執
    照處分時，吊扣或吊銷其持有各級車類之駕駛執照」，修正
    後則規定「汽車駕駛人，因違反本條例及道路交通安全規則
    之規定，受吊銷駕駛執照處分時，吊銷其持有各級車類之駕
    駛執照。」，其立法意旨在於違規行為對道路交通秩序之維
    持及道路交通安全已生較大之影響，故規定吊扣或吊銷其持
    有各級車類之駕駛執照，以限制其繼續駕車行駛道路之權利
    ，係屬駕駛行為之限制，並不因所持駕駛執照種類不同而有
    所差異。惟因考量原條文將違法或違規駕駛人所持有各級車
    類之駕駛執照一併吊銷或吊扣，失之過酷，對於人民工作與
    生活影響過鉅，有違比例原則，經與交通部協商後，乃將其
    中「受吊扣處分者，吊扣其持有各級車類之駕駛執照」部分
    之規定刪除。是駕駛人違反道路交通管理處罰條例第35條第
    1 項第1 款之規定而受吊扣駕駛執照處分時，依修正後同法
    第68條規定並參照其修正意旨，應僅得吊扣違規或違法當時
    駕駛車類之駕駛執照，否則將造成同一違規或違法行為，因
    受處分人持有駕駛執照種類之不同，而異其處分之結果。況
    酒醉駕車行為係製造法所不容許之風險，以風險製造之立場
    觀之，並不因駕駛車輛種類之不同，而有所差別，但從風險
    實現之觀點而言，酒醉駕駛車類之不同，其對於交通安全衍
    生之實害結果也有所差異，如駕駛人駕駛低一級之車類違反
    本條例之規定時，不論其所造成之實害結果，而一律吊扣駕
    駛人所持有之各類駕照，亦有違相同事件相同處理，不同事
    件不同處理之平等原則（臺灣高等法院暨所屬法院97年法律
    座談會刑事類提案第40號討論暨審查意見參照）。準此，本
    件異議人違規時既係駕駛輕型機車，其依法所受之處分應為
    限制其駕駛輕型機車之權利，而應吊扣其輕型機車駕駛執照
    ，始符修正後該條例第68條規定之意旨，惟異議人普通重型
    機車駕駛執照已為吊銷，業如前述，是其並無輕型機車駕駛
    執照可供吊扣，倘吊扣異議人所持有之普通大貨車駕駛執照
    以代之，固可達成限制其繼續駕駛輕型機車之目的，然此舉
    顯已逾越道路交通管理處罰條例第68條之規範意涵及範圍，
    且將剝奪異議人駕駛普通大貨車之權利，對其工作權造成極
    大之損害，是異議人主張不應吊扣其普通大貨車駕駛執照等
    語，於法尚屬有據。
(三)、至原處分機關雖援引交通部相關領有汽車駕駛執照而未有機
    車駕駛執照，駕駛機車違反道路交通管理處罰條例第35 條
    規定執行吊扣疑義之94年9 月15日交路字第0940051433號、
    89年8 月30日交路字第008861號函釋為裁處依據。惟按法官
    依據法律獨立審判，憲法第80條載有明文，各機關依其職掌
    就有關法規為釋示之行政命令，法官於審判案件時，固可予
    以引用，但仍得依據法律，表示適當之不同見解，並不受其
    拘束；司法行政機關所發司法行政上之命令，如涉及審判上
    之法律見解，僅供法官參考，法官於審判案件時，亦不受其
    拘束（司法院大法官會議釋字第216 號解釋意旨參照）。是
    交通部上開函釋意見，本僅供法院參考，本院並不受其拘束
    。再者，上開函釋係針對道路交通管理處罰條例第68條修正
    前所為，惟修正後該條規定，已刪除其中吊扣部分之規定，
    業經本院詳述如前，是有關吊扣之情形，自已無適用上開函
    釋之餘地，原處分機關援引上開函釋，顯與現行之道路交通
    管理處罰條例第68條規定未合。
五、綜上所述，異議人於前揭時、地駕駛重型機車，經測試檢定
    酒精濃度超過規定標準之違規事證明確，堪予認定，原處分
    機關據以援引道路交通管理處罰條例第35條第1 項第1 款、
    道路交通管理事件統一裁罰基準表規定，裁處異議人罰鍰1
    萬5 千元，並依同條例第24條第1 項第2 款規定施以道安講
    習處分，核無違誤，然原處分機關未審酌前情，逕為裁處吊
    扣異議人聯結車職業駕駛執照12個月，難認適法，又因本件
    酒後駕車乃單一違規行為，罰鍰、吊扣駕照與道安講習之處
    分無從區分，是異議人雖未就酒後駕車裁處罰鍰及道安講習
    部分提出異議，惟依道路交通管理處罰條例第89條規定，法
    院處理交通事件，準用刑事訴訟法第348 條之規定，則原處
    分關於前開部分與吊扣駕駛執照部分，應認均為異議聲明之
    效力所及，本院自得併為審酌，從而，異議人提起本件聲明
    異議，為有理由，應由本院將原處分撤銷，自為裁罰如主文
    第2 項所示，以期適法。至於異議人機車駕駛執照已被吊銷
    ，猶駕駛輕型機車之違規行為，應由原處分機關另為適法之
    處理，附此敘明。
據上論斷，應依道路交通案件處理辦法第20條前段，裁定如主文
。
中    華    民    國    98    年    9     月    21    日
                  交通法庭    法  官  曾正耀
以上正本證明與原本無異
如不服本裁定，應於裁定送達後5 日內敘明抗告理由，向本院提
出抗告狀。
                              書記官  田世杰
中    華    民    國    98    年    9     月    21    日

司法院資訊處製作；財團法人民間司法改革基金會備份。
